臺灣臺中地方法院小額民事判決
110年度中小字第528號
原      告  鄒豐懋  



            楊杏蓮  



被      告  陳春生  

訴訟代理人  陳冠任  
被      告  徐俊杰  


            胡南澤  


訴訟代理人  賴靜瑩  
            賴敏中  
上列當事人間損害賠償事件，本院於民國110年8月24日言詞辯論
終結，判決如下：
    主          文
原告之訴駁回。
訴訟費用新臺幣1,000元由原告負擔。
    事 實 及 理 由
一、原告主張：
    被告陳春生為原告2人之房東，明知原告2人並未積欠房租，
    卻於民國108年2月間向自來水公司申請拆水表，後於108年2
    月12日上午9時許，由自來水公司作業員即被告徐俊杰至原
    告2人租屋處即臺中市○區○○路0段000巷00號1樓，向原告2 
    人要求開公寓大門，以便進入5樓查水表，原告2人讓被告徐
    俊杰進入後，卻發現事後被告徐俊杰手拿一個水表快速離開
    ，原告2人始知受騙。其後，原告2人受到停水6小時之損害
    ，生活打理受到影響、馬桶惡臭，精神上受損嚴重，被告徐
    俊杰明知有人居住屋內，猶蓄意欺騙、拆除水表，惡行重大
    。又被告陳春生故意將水電付費通知單移至南投址，導致原
    告2人必須要前往自來水公司雙十路營業處繳交，造成生活
    不便，乃可惡之房東。被告胡南澤身為自來水公司之負責人
    卻未盡到督導管理責任，才造成原告損害，應負連帶賠償責
    任並聲明：（一）被告等應連帶賠償原告新臺幣（下同）9 
    萬元，及自起訴狀繕本送達翌日起至清償日止，按年息百分
    之5計算之利息。（二）訴訟費用由被告等負擔。（三）原
    告願供擔保，請准宣告假執行。
二、被告徐俊杰、胡南澤則以：
    被告胡南澤為自來水公司負責人，與原告簽立契約者為自來
    水公司，故原告對於被告胡南澤起訴，當事人不適格。又依
    據自來水公司營業章程第7條之規定，及消費性用水服務契
    約第5條之約定，「申請新裝、改裝、停用、復水、廢止、
    過戶或其他用水異動事項，應填具申請書及檢附必備文件，
    向所在地本公司服務（營運）所申辦，經審查符合規定並繳
    付應繳各項費用後，由本公司依申請事項辦理。」查臺中市
    ○區○○路0段000巷00號1樓用水名義人即被告陳春生，其前於
    108年2月11日至自來水公司臺中服務所上揭地址停止用水，
    經審查符合相關規定，臺中服務所即受理停水申請，並於翌
    日派所屬員工即被告徐俊杰依照停用申請案件前往執行拆表
    作業，又由於該案用水地址為公寓集合式住宅，住戶水表集
    中裝置在頂樓，公寓大門深鎖，故被告徐俊杰遂詢問公寓1
    樓住戶即原告2人有無鑰匙，被告徐俊杰不知該住戶與被告
    陳春生有租賃糾紛，基於用戶資料保密原則，又未能向用水
    名義人以外之他人述明勤務內容，當時是告知要進行拆表，
    但原告2人可能聽成查表，應該是口音的問題。當日下午原
    告2人前來臺中服務所表示承租在上址居住，要繼續用水，
    自來水公司基於自來水為民生用品，及自來水法第61條之規
    定：「自來水事業在其供水區域內，對於申請供水者，非有
    正當理由，不得拒絕。」，立即派員將水表裝回，並告知用
    水名義人即被告陳生春上情。被告徐俊杰係依規定執行業務
    ，並無過失或過失侵權行為可言，原告請求給付精神慰撫金
    並無理由。且原告2人告訴被告徐俊杰妨礙自由刑事事件，
    亦經臺灣臺中地方檢察署檢察官以108年度偵字第25044號為
    不起訴處分在案，足見被告徐俊杰確實係依規定執行業務，
    被告胡南澤並無監督管理不周之情等語，資為抗辯。並聲明
    ：（一）原告之訴駁回。（二）訴訟費用由原告負擔。（三
    ）如受不利之判決，願供擔保請准宣告免為假執行。
三、被告陳春生則以：
    其為臺中市○區○○路0段000巷00號1樓之所有人，曾於106年2
    月12日與訴外人張鴻鈞就上址簽立租約，約定租期至107年2
    月28日止，張鴻鈞搬走時，被告陳春生始知道原告2 人住在
    上址，被告陳春生並未與原告2人簽立租約，是無權侵占被
    告陳春生之房屋，被告陳春生曾給予原告2人時間搬遷，並
    寄送兩次存證信函予原告2人，但原告2人還是未搬，故被告
    陳春生才會申請拆除水表，因為是原告2人侵害被告陳春生
    之權利，被告陳春生並無侵害原告2人權利之故意或過失，
    且被告陳春生本來就是房屋所有權人，有權利申請拆除水表
    。雖然因為原告2人曾向張鴻鈞要到被告陳春生之銀行帳號
    ，曾經匯款4筆款項與被告陳春生，然後來就沒有再付了，
    被告陳春生也不承認雙方間具有租賃關係，是而被告陳春生
    也申請將帳單地址改寄至南投，以免帳單事宜與原告2人相
    涉，徒增事情之複雜度等語，資為抗辯。並聲明：（一）原
    告之訴駁回。（二）訴訟費用由原告負擔。（三）如受不利
    之判決，願供擔保請准宣告免為假執行。
四、得心證之理由：
(一)原告2人主張其目前居住在臺中市○區○○路0段000巷00號1樓
    ，屋主即被告陳春生於000年0月間向自來水公司申請拆除該
    屋水表，後於108年2月12日上午9時許，由自來水公司作業
    員即被告徐俊杰至原告2人上揭居所，向原告2人要求開公寓
    大門，以便進入5樓，原告2人讓被告徐俊杰進入後，始發現
    被告徐俊杰係進行水表之拆除作業，原告2人遂趕至自來水
    公司臺中服務所申請繼續用水，自來水公司亦即派員裝回水
    表，致原告2人前開居所停水約6小時；又被告陳春生併將前
    址房屋之水電付費通知單移至南投址；再被告胡南澤為自來
    水公司之負責人即董事長等情，有用戶用水設備各種異動服
    務申請書、土地所有權狀、建物所有權狀在卷可稽（見本院
    卷第119、145、147頁），被告等均不爭執（見本院卷第99-
    103、136、137頁），堪信為真。惟原告2人主張被告陳春生
    申請拆除水表侵害其權利，被告徐俊杰以欺騙之方式進入屋
    內拆水表亦侵害其權利，導致原告2人有6小時無法用水，而
    被告胡南澤身為自來水公司負責人，對於上情有監督管理不
    周之節，亦應就原告2人之損害負連帶賠償責任等語，則經
    被告等否認在卷，並以前詞置辯。
(二)按民事訴訟乃當事人於其私法權利遭受侵害時，得請求法院
    判決以保護其私權之程序，而原告起訴欲求利己之判決，須
    兼具實體法上及訴訟法上之權利保護要件，即當事人適格要
    件及保護必要之要件始可；而當事人適格與否，為法院應依
    職權調查之事項，無論訴訟進行至如何之程度，法院為本案
    之終局判決前，得就此隨時依職權調查之。所謂當事人適格
    ，係指當事人就特定訴訟標的有實施訴訟之權能而言，此項
    權能之有無，應依當事人與特定訴訟標的之關係定之。換言
    之，就特定訴訟得以自己名義為原告或被告之資格，因而得
    受本案判決者，始謂之當事人適格，或稱為正當當事人。至
    於何人對於訴訟標的之法律關係有實施訴訟之權能，則應視
    當事人與特定訴訟標的之關係如何而定。在給付之訴，兩造
    為原告所主張為訴訟標的之實體法上權利義務法律關係主體
    ，即為適格之當事人。本件依原告2人起訴主張之事實，係
    認被告胡南澤身為自來水公司之負責人，監督管理不周，導
    致員工即被告徐俊杰拆除水表，造成原告2人6小時無水可用
    之損害，顯見原告2人基於侵權行為法律關係主張不法侵害
    原告2人權利者，即為被告胡南澤，原告2人以被告胡南澤為
    民法侵權行為法律關係之主體，訴訟當事人核屬適格，被告
    胡南澤該部分所為當事人不適格之抗辯，顯無理由，不足採
    認。
(三)按因故意或過失，不法侵害他人之權利者，負損害賠償責任
    ；不法侵害他人之身體、健康、名譽、自由、信用、隱私、
    貞操，或不法侵害其他人格法益而情節重大者，被害人雖非
    財產上之損害，亦得請求賠償相當之金額；前項規定，於不
    法侵害他人基於父、母、子、女或配偶關係之身分法益而情
    節重大者，準用之，民法第184條第1項前段、第195條第1項
    前段、第3項分別定有明文。且前述損害賠償責任，屬於所
    謂違法行為之一種，自應具有不法性。
  1.經查，被告陳春生為臺中市○區○○路0段000巷00號1樓房屋之
    屋主，其為該屋用水之名義人，應堪認定，今其向自來水公
    司申請停用，依規定填寫申請書，並檢附證明文件，向自來
    水公司臺中服務所申辦，自來水公司即需依申請事項辦理之
    ，有臺灣自來水股份有限公司營業章程第7條、被告陳春生1
    08年2月11日填寫之用水設備各種異動服務申請書在卷可稽
    （見本院卷第115、119頁），核與當初被告陳春生與自來水
    公司簽立之消費性用水服務契約第5條（見本院卷第117頁）
    相符。是被告陳春生依其用水名義人之身分申請停用，及自
    來水公司依規定受理並准許申請，均合乎相關之規定無訛；
    而被告徐俊杰為自來水公司之作業員，其因受公司指示，於
    108年2月12日上午9時許，前往臺中市○區○○路0段000 巷00
    號1樓原告2人上揭居所，經原告2人同意開啟門鎖後，進入5
    樓拆除水表，亦符合臺灣自來水股份有限公司營業章程第18
    條：「本公司得派穿著制服並配戴識別證之員工或委外承攬
    人員，於白晝檢查用戶用水設備，或查錄用水量、裝表、拆
    表、換表、封印、取締違章用水等事項，用戶非有正當裡由
    不得拒絕」之規定（見本院卷第115頁）。
  2.原告2人雖主張被告陳春生明知其等仍居住在上址，卻仍向
    自來水公司申請停用，侵害其等無法用水之權利長達6小時
    等語，然依被告陳春生所提出之租賃契約可知（見本院卷第
    49-155頁），被告陳春生當初曾將臺中市○區○○路0段000巷0
    0號1樓房屋出租予張鴻鈞使用，租期從106年3月1日至107年
    2月28日，其後，何以上揭房屋之居住者更易成為原告2人，
    實屬未明，而依前開租賃契約第8條可悉（見本院卷第151頁
    ），張鴻鈞未經被告陳春生同意，不得將該屋以轉租或其他
    方法供他人使用，是倘原告2人無從證明與被告陳春生間另
    外訂立新的租賃契約，亦應證明張鴻鈞已經被告陳春生同意
    ，將該屋以轉租或其他方式供原告2人使用，原告2人始得取
    得合法之使用權限，今原告2人雖主張曾給付租金予被告陳
    春生，並提出兩造間對話之錄音譯文為據（見本院卷第205-
    213、223頁），然縱使原告2人所述屬實、其等具有合法使
    用前開房屋之權限，被告陳春生未詳查細究前即申請停用、
    具有故意或過失，依法亦需原告2人確實受有人格權之損害
    、情節重大，始得請求被告陳春生賠償之。查原告2人主張
    其等受損之人格權即為無法用水6小時之損害，尤其未收受
    公文通知、受到欺騙才會幫忙被告徐俊杰開門等語（見本院
    卷第219頁），然依前揭臺灣自來水股份有限公司營業章程
    第7條、第18條規定，自來水公司本有經申請核准後，依約
    派員辦理之義務，不論作業員係進行查表或拆表作業，用戶
    均不得加以拒絕，是原告2人雖一再表示遭到被告徐俊杰欺
    騙要進行「抄表」作業，始會幫忙開鎖，讓被告徐俊杰進入
    5樓等語，由於被告徐俊杰進入屋內所欲進行之「拆表」作
    業，確實係依規定執行業務之範圍，被告徐俊杰亦無任何故
    意或過失之不法可言；再者，108年2月12日為星期二，姑且
    不論一般上班族白天外出上班者，屋內無水可用6小時，對
    於其用水之需求影響甚微，縱使是居家工作者，其在屋內無
    水可用6小時，對其等所造成之影響主要應係如廁沖水、洗
    手無水可用等節，核與原告2人所陳相合（見本院卷第136頁
    ），雖然不甚便利，且會滋生異味，然衡情應不至於對於原
    告2人之身體健康形成嚴重、立即之影響，蓋6個小時內一般
    人會使用馬桶及洗手之次數應非繁多，馬桶蓋亦可適度阻絕
    味道之溢散，故原告2人雖受有使用上不便等利益上之損失
    ，然並未達於所受損害情節重大之程度，應堪認定。而原告
    2人既無人格權之受損情節重大之情，被告徐俊杰依規定執
    行職務亦無不法可言，原告2人當無從請求被告陳春生、徐
    俊杰負損害賠償之責。
  3.被告胡南澤身為自來水公司之董事長，對於員工如被告徐俊
    杰等人，本負有監督管理之責，若有監督管理不當之情，造
    成原告2人受有損害，理應負賠償責任。惟被告徐俊杰進入
    原告2人目前居住之屋內進行5樓拆水表之業務，乃係基於該
    屋用水名義人申請停用、業經審查核可之工作指示，要無不
    法性可言，無須對於原告2人負擔損害賠償之責任，業於前
    述，故被告胡南澤自亦無任何管理監督不善之疏失，其無須
    對於原告2人負損害賠償之責任，誠屬明確。原告2人雖指稱
    被告徐俊杰當時係欺騙要上去抄表，導致原告2人為其開啟
    門瑣，行為有所不當等語，然被告徐俊杰與原告2人素不相
    識，當時亦不瞭解原告2人是否為長期有權居住在該址之人
    ？何以該屋屋主會申請拆表停用？其僅係依指示從事業務之
    執行，是原告2人指陳被告徐俊杰惡意欺騙，似稍嫌速斷，
    況原告2人前開所陳，除其等之單一指述外，並無其他證據
    為佐，既經被告徐俊杰否認在卷，則難採憑。被告徐俊杰辯
    稱：恐係當時說「拆表」之口音，讓原告2人誤聽成「查表
    」等語（見本院卷第219頁），非屬無據，蓋上開用詞「抄
    表」、「查表」、「拆表」等，於口說發音上確有相似雷同
    之處。再而，原告2人提起告訴主張被告徐俊杰、陳春生涉
    犯妨害自由強制罪案件，復經臺灣臺中地方檢察署檢察官以
    108年度偵字第25044號為不起訴處分在案（見本院卷第123-
    127頁），認定被告徐俊杰、陳春生拆除水表、申請停水，
    亦無強暴、脅迫原告2人之行為，是原告2人主張被告陳春生
    、徐俊杰侵害其人格上之權利，造成損害，應負賠償責任，
    被告胡南澤應就其監督管理不周，一併連帶賠償，益徵並無
    理由。
(四)綜上所述，原告2人未提出任何證據證明被告等有何故意或
    過失不法侵害原告權利之行為，亦未證明其等人格權受有損
    害情節重大，尚難僅以被告陳春生申請停水、被告徐俊杰進
    行拆表、被告胡南澤身為自來水公司負責人，即逕認被告等
    侵害原告2人人格權而情節重大，原告2人之主張，洵無可採
    ，應予駁回。
五、從而，原告2人依民法侵權行為等法律關係，請求被告等應
    連帶給付原告9萬元，及自起訴狀繕本送達翌日起至清償日
    止，按週年利率5%計算之利息，為無理由，應予駁回。
六、本件事證已臻明確，兩造其餘攻擊防禦方法及證據，核與判
    決之結果不生影響，爰不一一論列，併此敘明。
七、據上論結，本件原告之訴為無理由，依民事訴訟法第436條
    之23、第436條第2項、第78條、第436條之19第1項，判決如
    主文。 
中　　華　　民　　國　　110  　年　　9　　月　　23　　日
                  臺灣臺中地方法院臺中簡易庭
                                  法　官　林秉暉
以上為正本係照原本作成。
如不服本判決，應於送達後20日內，向本院提出上訴狀並表明上
訴理由，如於本判決宣示後送達前提起上訴者，應於判決送達後
20日內補提上訴理由書（須附繕本）。如委任律師提起上訴者，
應一併繳納上訴審裁判費。
中　　華　　民　　國　　110 　年　　9 　　月　　23　　日
                                  書記官  王志伃